臺灣臺中地方法院民事判決       
111年度中簡字第2738號
原      告  林玟君  

被      告  吳皓柏    住臺北市○○區○○路000巷0弄00號0                        樓

            王英全  

上列被告因違反洗錢防制法等案件（原審案號本院111年度金訴
字第379號、第660號刑事案件），經原告提起刑事附帶民事訴訟
請求損害賠償（本院111年度附民字第451號），由本院刑事庭裁
定移送前來，經於民國111年10月3日言詞辯論終結，本院判決如
下：
    主       文
被告乙○○應給付原告新臺幣185,831元，及自民國111年4月15日
起至清償日止，按週年利率百分之5 計算之利息。
原告其餘之訴駁回。
訴訟費用新臺幣1,000元由被告乙○○負擔。
本判決原告勝訴部分得假執行。
    事實及理由
壹、程序事項
一、按簡易訴訟之訴狀送達後，原告不得將原訴變更或追加他訴
    ，但擴張或減縮應受判決事項之聲明者，不在此限，民事訴
    訟法第436條第2項、第255條第1項但書第3款定有明文。本
    件原告起訴時聲明原請求被告給付新臺幣(下同)120,622元
    及利息，嗣於民國(下同)111年10月3日言詞辯論期日當庭以
    言詞更正聲明請求被告連帶給付185,831元及自起訴狀繕本
    送達翌日起至清償日止，按週年利率百分之5計算之利息，
    並經記明筆錄在卷。本院審酌原告上開更正請求，其訴訟標
    的及請求之原因事實與原訴仍屬相同，僅請求金額增加而已
    ，核屬減縮應受判決事項之聲明，並非訴之變更或追加，依
    首揭法條規定，即無不合，應准許之。
二、被告甲○○經合法通知，未於言詞辯論期日到場，核無民事訴
    訟法第386條各款所列情形，爰依原告之聲請，由其一造辯
    論而為判決。
貳、實體事項
一、原告主張：被告乙○○於110年4月間某日，被告甲○○於110年6
    月間某日，加入少年倪○辰（95年6月生，真實姓名年籍詳卷
    ）、暱稱「COCO」及其他真實姓名、年籍不詳之人所屬之詐
    欺集團，而與該詐欺集團成員共同意圖為自己不法之所有，
    基於三人以上共同詐欺取財及一般洗錢之犯意聯絡，擔任俗
    稱「車手」、「取簿手」之角色，薪資為每日2,000元。並
    先由該詐欺集團不詳成員於110年6月23日10時9分前某時，
    以申辦貸款為由詐騙訴外人張婷凱（下稱張婷凱），致張婷
    凱陷於錯誤，而依指示將其申辦之彰化銀行、聯邦銀行、陽
    信銀行、遠東銀行及中華郵政等5個金融機構帳戶存摺拍照
    傳送，並依指示將上開彰化銀行、聯邦銀行、陽信銀行、遠
    東銀行及中華郵政等5個金融機構帳戶金融卡寄送至指定之
    臺中市○○區○○路000號統一超商丰瑞門市。其後，再由少年
    倪○辰依「COCO」之指示，於110年6月23日10時9分許，前往
    統一超商丰瑞門市領取內含張婷凱上開彰化銀行、聯邦銀行
    、陽信銀行、遠東銀行及中華郵政等5個金融機構帳戶金融
    卡之包裹，而詐得張婷凱前開金融機構帳戶之金融卡。倪○
    辰領取前開包裹後，則交給同住在臺中市○區○○路000號富比
    世大飯店之被告乙○○，並由其再將金融卡交給被告甲○○測試
    ，確認可用未遭凍結後（俗稱「試車」），被告乙○○則再將
    之收回交給詐欺集團不詳車手，復由該詐欺集團不詳成員，
    於110年6月23日某時，以「天藍小舖」電商業者名義撥打電
    話予原告，向其佯稱：因企業訂單及個人訂單設定錯誤，為
    解除此類錯誤，需使用網路轉帳方式解除云云，致原告陷於
    錯誤，於1.110年6月24日0時1分匯款99,999元至張婷凱陽信
    銀行帳戶，2.110年6月24日0時4分匯款2,0623元至張婷凱陽
    信銀行帳戶，3.110年6月24日0時5分匯款49,989元至張婷凱
    彰化銀行帳戶，4.110年6月24日0時6分匯款15,220元至張婷
    凱彰化銀行帳戶，復由倪○辰將之提領一空，攜回富比世大
    飯店交予被告乙○○及轉交詐欺集團不詳上級成員。為此，爰
    依共同侵權行為法律關係，請求被告2人連帶賠償前開損害
    共185,831元。並聲明：如變更後聲明所示。
二、被告方面
　㈠被告乙○○抗辯：對本案無意見，惟無力賠償等語
　㈡被告甲○○未於言詞辯論期日到場，亦未提出書狀作何聲明或
    陳述。
三、本院之判斷
　㈠刑事訴訟判決所認定之事實，固非當然有拘束民事訴訟判決
    之效力，但民事法院調查刑事訴訟原有之證據，而斟酌其結
    果以判斷事實之真偽，並於判決內記明其得心證之理由，即
    非法所不許（參最高法院67年台上字第2674號及49年台上字
    第929號判例意旨），是本院自得調查刑事訴訟中原有之證
    據，斟酌其結果以判斷其事實，合先敘明。
　㈡被告乙○○部分
　　按因故意或過失，不法侵害他人之權利者，負損害賠償責任
    。故意以背於善良風俗之方法，加損害於他人者亦同；數人
    共同不法侵害他人之權利者，連帶負損害賠償責任；不能知
    其中孰為加害人者，亦同。造意人及幫助人，視為共同行為
    人，民法第184 條第1 項、第185 條分別定有明文。次按所
    謂共同侵權行為，係指數人共同不法對於同一之損害，與以
    條件或原因之行為。加害人於共同侵害權利之目的範圍內，
    各自分擔實行行為之一部，而互相利用他人之行為，以達其
    目的者，仍不失為共同侵權行為人，而應對於全部所發生之
    結果，連帶負損害賠償責任（最高法院78年度台上字第2479
    號判決意旨可資參照）。又數人共同為侵權行為致加害於他
    人時，本各有賠償其損害全部之責（最高法院17年上字第10
    7號判決意旨參照）。本件被告乙○○與詐騙集團之成員以前
    開詐欺之方式詐騙原告，致原告受有185,831元之損失，為
    被告乙○○所不爭執，揆諸上開說明，自應對原告負侵權行為
    損害賠償之責。從而，原告依侵權行為之法律關係，請求被
    告乙○○賠償前開損害，即屬可採。
　㈢被告甲○○部分　
　　按因犯罪而受損害之人，於刑事訴訟程序得附帶提起民事訴
    訟，對於被告及依民法負賠償責任之人，請求回復其損害。
    民事訴訟法第487條定有明文，次按當事人主張有利於己之
    事實，就其事實有舉證之責任。但法律別有規定，或依其情
    形顯失公平者，不在此限，民事訴訟法第277 條亦有明文。
    另依民法第184 條第1 項前段規定，侵權行為之成立，須行
    為人因故意過失不法侵害他人權利，亦即行為人須具備歸責
    性、違法性，並不法行為與損害間有因果關係，始能成立，
    且主張侵權行為損害賠償請求權之人，對於侵權行為之成立
    要件應負舉證責任（最高法院100 年度台上字第328 號判決
    要旨參照）。查被告甲○○並非起訴犯罪事實致生原告損害者
    ，有111年度金訴字第379號、第660號判決附卷可考（本院
    卷第17至40頁），此部分未經原告繳納裁判費，且原告就被
    告甲○○就原告所受損害有何共同侵權之情事，並未再舉證以
    佐其說，從而，揆諸上開規定，原告依侵權行為之法律關係
    ，請求被告甲○○連帶賠償前開款項，尚有未合，並非可採。
四、按給付無確定期限者，債務人於債權人得請求給付時，經其
    催告而未為給付，自受催告時起，負遲延責任，其經債權人
    起訴而送達訴狀者，與催告有同一之效力；遲延之債務，以
    支付金錢為標的者，債權人得請求依法定利率計算之遲延利
    息；應付利息之債務，其利率未經約定，亦無法律可據者，
    週年利率為百分之5 ，民法第229 條第2 項、第233 條第1
    項前段、第203 條分別定有明文。從而，原告本於侵權行為
    之法律關係，請求被告乙○○給付自起訴狀繕本送達翌日（即
    111年4月15日，111年度附民字第451號卷第13頁）起至清償
    日止，按週年利率百分之5 計算之利息，與上開規定，核無
    不合，應予准許。
五、綜上所述，原告依據侵權行為法律關係，請求被告乙○○給付
    其185,831元，及自111年4月15日起至清償日止，按週年利
    率百分之5 計算之利息，為有理由，應予准許。逾此範圍之
    請求，為無理由，應予駁回。
六、本判決原告勝訴部分，係適用簡易訴訟程序所為被告敗訴之
    判決，依民事訴訟法第389 條第1 項第3 款之規定，應依職
    權宣告假執行。
七、本件係原告提起刑事附帶民事訴訟，經本院刑事庭依刑事訴
    訟法第504 條第1 項規定裁定移送前來，依同條第2 項之規
    定，就原告原先請求之賠償金額120,622元，免納裁判費；
    惟就原告追加部分，則不在刑事附帶民事訴訟之範圍，而此
    部分原告並已依法繳納裁判費1,000 元。準此，爰依民事訴
    訟法第436 條之19第1 項之規定，確定本件訴訟費用額為1,
    000 元，並依同法第78條，命由被告乙○○負擔。
中　　華　　民　　國　　111 　年　　10　　月　　19　　日
                  臺灣臺中地方法院臺中簡易庭
                                  法  官  陳航代 
以上正本係照原本作成。
如不服本判決，應於送達後20日內，向本院提出上訴狀並表明上
訴理由，如於本判決宣示後送達前提起上訴者，應於判決送達後
20日內補提上訴理由書（須附繕本）。如委任律師提起上訴者，
應一併繳納上訴審裁判費。 
中　　華　　民　　國　　111 　年　　10　　月　　19　　日
                                  書記官  王梓芸